【裁判字號】    99,上易,1499
【裁判日期】    991222
【裁判案由】    詐欺
【裁判全文】
臺灣高等法院臺中分院刑事判決        99年度上易字第1499號
上  訴  人
即  被  告  簡銘仁
上列上訴人因詐欺案件，不服臺灣臺中地方法院99年度易字第21
73號中華民國99年9月2日第一審判決（起訴案號：臺灣臺中地方
法院檢察署99年度偵字第3190號），提起上訴，本院判決如下：
    主    文
上訴駁回。
簡銘仁緩刑貳年。
    事    實
一、簡銘仁前向永豐商業銀行海山分行申請開立帳戶號碼000-0
    000000000000134號之帳戶供己使用。簡銘仁明知不法犯罪
    集團，經常要求被害人將被騙之款項匯入其所指定或使用之
    人頭帳戶，以掩飾其詐欺取財之犯罪所得，並藉此逃避檢警
    人員之追緝，且預見向其取得金融卡、提款密碼等帳戶資料
    之人，會以其帳戶作為此類詐欺取財之不法所用，詎簡銘仁
    基於幫助該詐欺取財集團成員，向不特定被害人詐欺取財之
    不確定故意，容任他人使用上開帳戶，於民國98年6月5日11
    時許，在臺北縣板橋市○○路○段某處，將系爭帳戶之存摺
    及提款卡，交付予真實姓名年籍不詳之成年男子，並告知密
    碼，容任他人作為詐欺取財之工具。嗣該真實姓名年籍不詳
    之成年男子取得前開金融卡及密碼後，即與其所屬之犯罪集
    團成員共同意圖為自己不法之所有，基於詐欺之犯意聯絡，
    於98年6月5日某時，去電陳信良，佯稱銀行專員以陳信良涉
    及人頭帳戶盜用案件，帳戶內之款項可能遭人領取，而要求
    陳信良匯款至指定之帳戶控管，致陳信良不疑有他、陷於錯
    誤，而依指示於98年6月5日及98年6月6日，先後匯款新臺幣
    （下同）3萬元至簡銘仁上開帳戶。嗣陳信良至98年6月24日
    始發覺有異，遂報警處理。
二、案經陳信良訴由桃園縣政府警察局龍潭分局報告臺灣桃園地
    方法院檢察署檢察官陳請臺灣高等法院檢察署檢察長核轉臺
    灣臺中地方法院檢察署檢察官偵查起訴。
    理    由
壹、證據能力部分：
    按被告以外之人於審判外之言詞或書面陳述，除法律有規定
    者外，不得作為證據；又被告以外之人於審判外之陳述，雖
    不符前四條之規定，而經當事人於審判程序同意作為證據，
    法院審酌該言詞陳述或書面陳述作成時之情況，認為適當者
    ，亦得為證據。當事人、代理人或辯護人於法院調查證據時
    ，知有第159條第1項不得為證據之情形，而未於言詞辯論終
    結前聲明異議者，視為有前項之同意。刑事訴訟法第159條
    第1項、第159條之5分別定有明文。經查，本判決下列所引
    用之被告以外之人於審判外之陳述（包含書面陳述），檢察
    官、被告於本院準備程序中均表示沒有意見，且迄於言詞辯
    論終結前亦未聲明異議。本院審酌上開證據資料製作時之情
    況，尚無違法不當及證明力明顯過低之瑕疵，亦認為以之作
    為證據應屬適當，故揆諸前開規定，爰依刑事訴訟法第159
    條之5規定，認前揭證據資料均有證據能力。
貳、實體部分：
一、訊據上訴人即被告簡銘仁（以下均簡稱被告）固坦承上開帳
    戶係由其開戶使用，並將提款卡及密碼交付予不詳姓名之他
    人，惟矢口否認有幫助詐欺之犯行，辯稱：因看報紙廣告應
    徵俗稱「車伕」的司機工作，為了收款方便，要將收得款項
    存到我的帳戶，公司再自己去領，剩下的錢就是我的工資，
    所以對方要求我提供金融卡、密碼，我是遭騙取云云。經查
    ：
（一）被告於97年9月3日申請上開帳戶使用，於98年6月5日13時
      許，在臺北縣板橋市○○路○段某處，將帳戶之提款卡、
      密碼交予真實姓名年籍均不詳之人，業經被告自承在卷；
      嗣於98年6月5日及6月6日，有真實姓名年籍不詳之成年人
      以電話向證人即被害人陳信良進行詐騙，致證人陳信良陷
      於錯誤，依指示先後2次各轉帳3萬元至被告上開帳戶內，
      旋遭提領之事實，業據證人陳信良於警詢陳述明確，並有
      證人陳信良提出之轉帳收據影本2紙、被告上開帳戶之往
      來明細資料表在卷可證，足見被告上開帳戶確實由詐欺集
      團使用作為詐騙金錢之帳戶無訛。
（二）金融機構帳戶之金融卡、密碼等相關資料事關個人財產權
      益之保障，其專有性甚高，除非本人或與本人親密關係者
      ，難認有何理由可自由流通使用該金融卡，一般人均有妥
      為保管及防止他人任意使用之認識，縱特殊情況偶需交付
      他人使用，亦必深入瞭解用途、合理性及對方身份背景，
      始予提供，且該等專有帳戶提款權限如落入不明人士手中
      ，而未加以闡明正常用途，極易被利用為與財產有關之犯
      罪工具，為社會一般人依日常生活經驗所認知之常識。況
      近年來新聞媒體，對於不肖犯罪集團常利用人頭帳戶，作
      為詐騙錢財之犯罪工具，藉此逃避檢警查緝之情事，亦多
      所報導，政府亦大力宣導，督促民眾注意，主管機關甚至
      限制以提款卡轉帳之金額，是交付帳戶資料予非親非故之
      人，該取得帳戶資料之人應係為謀非正當資金進出，而隱
      瞞其資金流程及行為人身分曝光之不法使用，幾乎已成為
      人盡皆知之犯罪手法。被告雖以應徵工作云云置辯，惟衡
      諸現今社會應徵工作者，並無要求應徵者提供提款卡或告
      知密碼之情形，而所應徵為正當之工作，均係到雇主辦公
      之地點，以便應徵者了解工作環境與具體情形，並沒有隨
      意約在路旁之理；衡諸被告自承有多年工作經驗，又年逾
      40歲，當無不知之理，是被告於交付提款卡、密碼時，對
      於取得提款卡、密碼之人可能用作不法犯罪而取財應有預
      見。
（三）刑法上之故意，分直接故意（確定故意）與間接故意（不
      確定故意）；「行為人對於構成犯罪之事實，預見其發生
      而其發生並不違背其本意者」為間接故意，刑法第13條第
      2項定有明文。被告對於所應徵工作之公司名稱、地點均
      不明，如係正當職業，何需由被告收取款項？如必由被告
      收取款項，亦可由公司提供公司之帳戶，以供被告存入所
      收取的款項，何必大費周章由被告提供帳戶資料？而被告
      辯稱係於98年6月5日13時許交付金融卡、密碼，但其提出
      與對方的通聯紀錄的最早時間卻是98年6月5日15時4分許
      ，則被告所辯「應徵工作說」是否可採，亦非無疑。縱被
      告果真為「應徵工作」而交付金融卡、密碼，惟依被告所
      供其係應徵係俗稱「車伕」之工作（即接送應召女郎媒介
      賣淫之工作），亦非合法行為，足見被告對其應徵工作不
      具正當性或合法性有所認知，應有違法性之認識。被告既
      預見其所交付的金融卡（含密碼）將可能被他人用來作為
      詐欺取財的非法用途之工具，對於他人上開帳戶作為詐欺
      取財之匯款指定帳戶使用如何不會發生，又沒有具一般人
      所認知合理性之「確信」根據；從而，本件被害人陳信良
      遭詐欺取財結果之發生，堪認不違背被告之本意。
（四）綜上所述，本件事證明確，被告犯行堪以認定。
三、詐欺集團成年成員之間基於意圖為自己不法所有之犯意聯絡
    ，共同實施詐術，致使被害人陳信良陷於錯誤而將前述款項
    轉帳入被告所有帳戶內，旋遭提領，係共同犯刑法第339條
    第1項之詐欺取財罪。被告雖提供其所有之上開帳戶的金融
    卡及密碼，惟既未有何參與詐欺被害人陳信良之行為或於事
    後分得詐騙款項之積極證據，即無從認屬上開詐欺取財行為
    之共同正犯。然刑法上之幫助犯，係指以幫助之意思，對於
    正犯資以助力，而未參與實施犯罪之行為者而言；本案被告
    提供其所有之上開帳戶之提款卡、密碼等物予詐欺集團成員
    作為詐欺取財之工具，係基於幫助他人詐欺取財之不確定故
    意，且所為屬詐欺取財罪構成要件以外之行為，自應構成幫
    助詐欺取財之犯罪。故核被告所為，係犯刑法第30條第1項
    前段、第339條第1項之幫助詐欺取財罪。被告係幫助犯，應
    依刑法第30條第2項規定減輕其刑。原審法院因認被告之罪
    證明確，適用刑法第30條、第339條第1項、第41條第1項前
    段，刑法施行法第1條之1第1項、第2項前段之規定，並審酌
    被告之智識程度、提供金融帳戶資料供詐欺集團詐騙使用，
    助長詐騙財產犯罪之風氣，造成無辜民眾受騙而受有金錢重
    大損失，實為當今社會層出不窮之詐財事件所以發生之根源
    ，導致社會互信受損，擾亂金融交易往來秩序，影響層面廣
    泛，且亦因被告提供個人帳戶，致使執法人員難以追查該詐
    騙犯罪人之真實身分，兼衡被害人陳信良因此所受之損害程
    度、被告犯後之態度等一切情狀，量處有期徒刑3月，並諭
    知易科罰金之折算標準，認事用法並無違誤，雖原審未及審
    酌被告與被害人於99年10月25日成立和解，由被告分期給付
    被害人5萬元等情，惟本院審酌被告迄本件辯論終結前均未
    坦承犯行，而原審量刑有期徒刑3月，已屬寬待，認上開刑
    度仍屬妥適，應予維持。被告上訴仍執前詞否認犯罪，未提
    出任何有利之事證，其上訴為無理由，應予駁回。
四、末查被告未曾受有期徒刑以上刑之宣告，有台灣高等法院被
    告前案紀錄表1份在卷可憑，因一時失慮，交付提款卡、密
    碼予他人使用，因而誤罹法典，惡性尚非重大，且被告於99
    年10月25日與被害人成立調解，願意賠償被害人超出上開被
    害人匯款額度之金額，且已依約於99年11月10日匯款1萬元
    至被害人所指定之帳戶內，有調解書及匯款執據各1份在卷
    可憑。本院認其經此刑之宣告後，當知警惕而無再犯之虞，
    認其所宣告之刑，以暫不執行為適當，爰併諭知緩刑2年，
    以啟自新。
五、據上論斷，應依刑事訴訟法第368條，刑法第74條第1項第1
    款，判決如主文。
本案經檢察官李月治到庭執行職務。
中    華    民    國    99    年    12    月    22    日
            刑事第六庭    審判長法  官  李  文  雄
                                法  官  黃  小  琴
                                法  官  陳  如  玲
以上正本證明與原本無異。
不得上訴。
                                書記官  陳  信  和
中    華    民    國    99    年    12    月    23    日

司法院資訊處製作；財團法人民間司法改革基金會備份。
